【裁判字號】    97,交聲,1323
【裁判日期】    970630
【裁判案由】    違反道路交通管理處罰條例聲明異議
【裁判全文】
臺灣臺北地方法院交通事件裁定        97年度交聲字第1323號
原處分機關  臺北市交通事件裁決所
異  議  人  丙○○
即受處分人
上列異議人即受處分人因違反道路交通管理處罰條例案件，對於
臺北市交通事件裁決所民國97年4 月8 日所為北市裁三字第22-1
AD025761號處分（原處分案號：臺北市政府交通局北市交停字第
1AD025761 號）、北市裁三字第22-1AD044125號處分（原處分案
號：臺北市政府交通局北市交停字第1AD044125 號）、北市裁三
字第22-1AD046391號處分（原處分案號：臺北市政府交通局北市
交停字第1AD046391 號），聲明異議，本院裁定如下：
    主  文
異議駁回。
    理  由
一、按汽車駕駛人在設有禁止停車標誌、標線之處所停車，處新
    臺幣（下同）6 百元以上1 千2 百元以下罰鍰，道路交通管
    理處罰條例第56條第1 項第4 款定有明文。而黃實線設於路
    側者，用以禁止停車，紅實線設於路側，用以禁止臨時停車
    ，道路交通標誌標線號誌設置規則第149 條第1 項第1 款第
    4 目、第5 目亦有明文。
二、本件受處分人即異議人丙○○於民國97年1 月14日上午10時
    11分許、1 月24日上午9 時53分許、1 月25日上午9 時39分
    許，將其所有車牌號碼ASU-413 號重型機車停放在臺北市○
    ○路59巷2 號對面設有禁止停車之黃色標線處所，違反道路
    交通管理處罰條例第56條第1 項第4 款規定，經臺北市停車
    管理處人員分別於上開時、地拍照掣單舉發，嗣受處分人於
    通知單上所載應到案日期前向臺北市交通事件裁決所提出申
    訴，經原舉發單位調查結果，仍認受處分人有其上開違規之
    行為，臺北市交通裁決所乃依同上規定，各裁處6 百元罰鍰
    等情，有臺北市政府交通局舉發違反道路交通管理事件通知
    單、臺北市停車管理處書函、臺北市交通事件裁決所違反道
    路交通管理事件裁決書在卷可按。
三、受處分人異議意旨略以：(一)伊自96年12月22日即將該機車停
    放在臺北市○○路59巷2 號對面，當時該處並無劃設任何紅
    線或黃線，採證照片顯示之黃線，應係伊停車後始劃設，伊
    並無違規犯意，至97年1 月28日收到第1 張罰單，前去移車
    ，始知該處所事後劃設黃線；(二)法律裁罰不溯及既往，行政
    單位於劃設黃線前，並無任何公告，繪製完成亦無宣導，無
    端入人於罪，應屬無效；(三)又地面所劃之紅線或黃線，如何
    判斷係公務機關所劃設，或係個人私繪？臺北市交通管制工
    程處人員乙○○、甲○○雖一口咬定該處原劃有紅線，但渠
    等如何確認該紅線不是私劃？(四)臺北市交通管制工程處人員
    進行繪製工程時，為何不在施工前、後各拍照為證，本件證
    據實有不足。
四、本院得心證之理由：
  (一)受處分人所有車牌號碼ASU-413 號重型機車，於97年1 月14
    日上午10時11分許、1 月24日上午9 時53分許、1 月25日上
    午9 時39分許，停放在臺北市○○路59巷2 號對面設有禁止
    停車之黃色標線處所，有採證照片3 張附卷可稽，堪以認定
    為事實。
  (二)首查臺北市○○路59巷2 號對面路邊劃設之黃線標線，用以
    禁止停車，係臺北市交通管制工程處人員於96年12月27日所
    劃設，此經該處迭以97年2 月27日北市交工程字第09730090
    4100號函、97年3 月10日北市停四字第09731116100 號函、
    97年3 月7 日北市停四字第09731059900 號函、97年2 月19
    日北市停四字第09730807700 號函覆明確，並據證人乙○○
    即臺北市交通管制工程處負責劃設道路標線之人員到庭證稱
    ：「在師大路59項2 至6 號對面圍籬邊，本來是紅線改畫成
    黃線。工程差不多10分鐘左右，我們是把黃線直接劃在紅線
    上面。我們怕會有好幾條線所以就直接把它蓋上去」、「（
    問：在劃線當時路邊已經有停車你們會如何處理？）汽車的
    話我們會開通告單放在雨刷上，機車的話會把車號登記起來
    ，以免之後民眾申告是新增劃的，我們才有資料查詢」、「
    因為本來就紅線，除非是新增劃的我們才會登記」、「一定
    是在同一天完成，不會先塗掉隔幾天才去畫紅黃線。我們有
    交辦單，要當天做好才會寫完成」、「96年12月27日去時已
    經有紅線，我沒有印象是不是新畫的」等語明確，證人甲○
    ○亦即臺北市交通管制工程處負責劃設道路標線人員證述：
    「在師大路劃設標線，跟乙○○一起去。是紅線改黃線」、
    「當天可能是要把黃線改在水溝蓋上面，但圍籬那邊有在施
    工，後來我們想算了，又在原地畫上黃線。我們有先用黑漆
    、白漆混合把紅線蓋掉」、「如果是新設我們就會登記機車
    車牌，汽車會寫通告單，本件我們在現場看就有紅線在那裡
    ，所以我們就沒有登記」等語亦同，是證人乙○○、甲○○
    於96年12月27日在臺北市○○路59巷2 號對面路邊劃設黃線
    標線之際，該處原劃設紅線標線，亦即該處係由「禁止臨時
    停車」改為「禁止停車」，對駕駛人並非更為不利，故證人
    2 人並未登記原停放在該處之機車車牌號碼。基此，縱受處
    分人辯稱：伊於96年12月22日將機車停放該處即未移動等情
    屬實，受處分人係將機車停放在原劃設紅線之處所，自不得
    據此主張免罰。
  (三)受處分人雖質疑該處路邊本無紅線標線，縱有紅線，有可能
    係私繪云云，並提出臺北市政府交通管制工程處圖籍管理系
    統列印地圖1 份及師大路59巷5 號、7 至9 號、1 號照片各
    1 張為證。惟據證人甲○○證稱：「我來作證之前有查過，
    在93年有1 件畫紅線的案子」等情屬實，且證人乙○○提出
    之臺北市政府管制工程處工程隊道路交通標線維護工作分派
    表上分派項目，打字記載「師大路59巷2 至6 號對面圍籬紅
    線改為黃線」，其後再以手寫「黃40M 」等內容，可見證人
    乙○○、甲○○到場前，即已預定該處工程項目乃「紅線改
    為黃線」，則受處分人質疑該處路邊原有紅線可能私繪云云
    ，實無可採。至受處分人提出之圖籍管理系統列印地圖係97
    年3 月8 日之紅黃線情形，而該巷照片3 張則於97年6 月9
    日、11日拍攝，不能佐證本件違規時間97年1 月14日、1 月
    24日、1 月25日之情形為何，亦無從為有利於受處分人之判
    斷。
  (四)又衡諸受處分人陳稱其自96年12月22日起至97年1 月28日止
    ，均將機車停放在臺北市○○路59巷2 號對面路邊從未移動
    云云，其將機車停放在路邊超過1 個月未移動，已與常情不
    合。實際上，仔細觀察卷附3 張採證照片，該機車3 次停放
    位置略有不同，其間應有移置，受處分人所辯，已有可疑，
    難於遽信。何況，受處分人居住在臺北市○○區○○路59巷
    7 號，機車既停放在同巷口，受處分人或其家人於此1 個月
    期間，每次進出該巷時，均可看見機車停放處，均可得知該
    處已於96年12月27日由紅線改劃為黃線，受處分人實不得諉
    稱長達1 個月期間毫不知情。亦即，自證人乙○○、甲○○
    於96年12月27日劃設黃線後，至臺北市政府交通局於1 月14
    日第1 次舉發、嗣陸續於1 月24日、1 月25日進行舉發，受
    處分人應可得而知該處改劃黃線之事實，不得因此卸責。綜
    合上情，受處分人辯稱：臺北市政府沒有事先公告、宣導、
    拍照為證云云，委無可取。
  (五)從而，原處分機關認定受處分人於上開時、地有在設有禁止
    停車標線之處所停車之違規行為，經採證舉發3 次，應堪認
    定，而依據首開道路交通管理處罰條例之規定，各裁處罰鍰
    6 百元，均核無不當。本件異議無理由，均應予以駁回。
五、據上論斷，應依道路交通案件處理辦法第19條，裁定如主文
    。
中    華    民    國    97    年    6     月    30    日
                  交通法庭  法  官  林晏如
上正本與原本無異。
如不服本裁定，應於送達後5日內向本院提出抗告狀。
                            書記官  楊盈茹
中    華    民    國    97    年    7     月    1     日


司法院資訊處製作；財團法人民間司法改革基金會備份。
